【裁判字號】    97,消債更,722
【裁判日期】    981203
【裁判案由】    更生事件
【裁判全文】
臺灣士林地方法院民事裁定           97年度消債更字第722號
聲  請  人
即  債務人  甲○○
上列當事人聲請更生事件，本院裁定如下：
    主  文
債務人甲○○自中華民國九十八年十二月四日十七時起開始更生
程序。
命司法事務官進行本件更生程序。
    理  由
一、按債務人與金融機構協商成立者，不得聲請更生或清算，但
    因不可歸責於己之事由，致履行顯有重大困難者，不在此限
    。本條例施行前，債務人依金融主管機關協調成立之中華民
    國銀行公會會員辦理消費金融案件無擔保債務協商機制與金
    融機構成立之協商，準用前項之規定，消費者債務清理條例
    第151 條第5 項、第6 項分別定有明文。次按，債務人不能
    清償債務或有不能清償之虞，且無擔保或無優先權之債務總
    額未逾新臺幣（下同）1,200 萬元者，於法院裁定開始清算
    程序或宣告破產前，得向法院聲請更生，觀諸同條例第3 條
    、第42條第1 項規定自明。又法院開始更生程序之裁定，應
    載明其年、月、日、時，並即時發生效力。法院開始更生或
    清算程序後，得命司法事務官進行更生或清算程序，必要時
    得選任律師、會計師或其他適當之自然人或法人一人為監督
    人或管理人，復為同條例第45條第1 項、第16條所明定。
二、本件聲請意旨略以：聲請人有不能清償債務情事，前曾於民
    國95年12月依中華民國銀行公會會員辦理消費金融案件無擔
    保債務協商機制與最大債權金融機構安泰銀行成立協商，協
    商條件為每月還款新臺幣（下同）1 萬2,790 元。惟聲請人
    每月平均收入僅約1 萬2,357 元，已不足以支付每月協商還
    款金額，遑論支應其生活必要支出，且其於協商當時有配偶
    共同負擔，然於協商後不久，聲請人與配偶即因債務問題導
    致婚姻破裂，雖尚未離婚，但與配偶已分居而需另支出租屋
    費用，聲請人實無力同時兼顧生活與按月償還協商金額而毀
    諾，故其確係因不可歸責於己之事由，致履行協商條件顯有
    重大困難。且聲請人無擔保或無優先權之債務總額為106 萬
    8,461 元，未逾1,200 萬元，復未經法院裁定開始清算程序
    或宣告破產。為此，向本院聲請更生等語。
三、經查，聲請人甲○○所主張之上開事實，業據提出財產歸屬
    資料清單（見本院卷第12頁）、95至97年度綜合所得稅各類
    所得資料清單（見本院卷第17、18、124 頁）、房屋租賃契
    約（見本院卷第19頁）、中華民國銀行公會會員辦理消費金
    融案件無擔保債務協商機制協議書（見本院卷第48頁）、薪
    資轉帳存摺內頁影本（見本院卷第66、97、98、134 、135
    頁）、勞工保險被保險人投保資料表（見本院卷第95、103
    頁）、財團法人金融聯合徵信中心當事人綜合信用報告－債
    務清理條例前置協商專用債權人清冊（見本院卷第119 至12
    1 頁）、薪資單影本（見本院卷第122 、123 、136 至138
    頁）等為證，核屬相符，堪認為真正。是以聲請人96年毀諾
    當時每月薪資僅約1 萬2,357 元，扣除協商金額1 萬2,790
    元後，已無剩餘，其主張有不可歸責於己之事由致履行協商
    條件顯有重大困難，應堪認為真實。又聲請人查無消費者債
    務清理條例第6 條第3 項、第8 條或第46條各款所定駁回更
    生聲請之事由存在，準此，債務人聲請更生，應屬有據。揆
    諸首揭規定及說明，應予開始更生程序，並命司法事務官進
    行本件更生程序。
四、爰裁定如主文。
中    華    民    國    98    年    12    月    3     日
                  民事第二庭  法      官  蕭錫証
上為正本係照原本作成。
本件不得抗告。
中    華    民    國    98    年    12    月    3     日
                              書  記  官  羅伊安

司法院資訊處製作；財團法人民間司法改革基金會備份。
